【裁判字號】    99,簡上,104
【裁判日期】    990804
【裁判案由】    傷害等
【裁判全文】
臺灣嘉義地方法院刑事判決             99年度簡上字第104號
上  訴  人
即  被  告  甲○○
上列上訴人即被告因傷害等案件，不服本院嘉義簡易庭民國九十
九年四月三十日九十九年度嘉簡字第五○七號第一審判決（聲請
簡易判決處刑案號：臺灣嘉義地方法院檢察署九十九年度偵字第
一八○一號），提起上訴，本院判決如下：
    主  文
原判決關於傷害部分及定應執行刑均撤銷。
前開撤銷部分，甲○○無罪。
其餘上訴駁回。
    犯 罪 事 實
壹、甲○○前於民國九十五年間因偽造文書案件，經本院九十五
    年度易字第三五一號判決判處有期徒刑六月，如易科罰金以
    銀元三百元折算一日，九十六年一月三十日確定，後減為有
    期徒刑三月，如易科罰金以銀元三百元折算一日，九十六年
    八月十四日執行易科罰金完畢（於本案不構成累犯）。甲○○於九十八年七月二十八日下午四時三十分許，邀集乙○○
    、戊○○、綽號「小真」之真實姓名年籍不詳之女子等人至
    嘉義市○○路九號之「上島飲食店」餐廳消費作樂，甲○○
    與「小真」把玩骰子，輸者須飲啤酒一杯，若不飲用則必須
    委請店內小姐代飲並給與小費新臺幣（下同）一百元，乙○○在旁飲酒並使用伴唱機唱歌（即俗稱之「唱卡拉ＯＫ」）
    。後飲食店負責人丁○○以店內為公共場所，在店內把玩骰
    子恐引起賭博誤會，請求甲○○停止把現，惟甲○○置之不
    理。乙○○見狀，亦要求甲○○停止把玩，唱歌喝酒即可，
    卻引發甲○○不滿，基於公然侮辱之犯意，在該飲食店之不
    特定多數人得共見共聞場所內，以：「幹你娘老機歪，沒你
    的事，你去旁邊給人幹！」之貶損他人評價粗鄙言詞出口辱
    罵乙○○，乙○○聞此即要求甲○○至餐廳門口外理論解決
    ，迨二人步出店門，乙○○基於普通傷害之犯意徒手毆打甲○○，致其受有頭皮挫傷、左側胸壁挫等傷害。後甲○○自
    飲食店門口階梯步入店內之際，乙○○承前之傷害犯意，從
    甲○○背後腳踹其臀部，致甲○○摔倒，受有鼻血及鼻擦傷
    、右前臂擦傷等傷害（乙○○傷害犯行業經本院九十八年度
    易字第五一二號判決判處拘役五十日確定），甲○○此時情
    緒激動，承前之公然侮辱犯意，辱罵乙○○「幹你娘老機歪
    」，直到警方據報前來始停止。
貳、案經乙○○訴由臺灣嘉義地方法院檢察署檢察官偵查後聲請
    以簡易判決處刑。
    理  由
壹、證據能力部分：
  一、按刑事訴訟法第一百五十九條第一項規定：「被告以外之
      人於審判外之言詞或書面陳述，除法律有規定者外，不得
      作為證據。」本件被告甲○○否認證人乙○○、戊○○、
      丁○○、丙○○等人供述之證據能力。按被告以外之人於
      審判外向法官所為之陳述，得為證據，刑事訴訟法第一百
      五十九條之一第一項定有明文，證人乙○○在本院前審以
      證人身分具結後所為供述，自有證據能力。按被告以外之
      人於偵查中向檢察官所為之陳述，除顯有不可信之情況者
      外，得為證據，刑事訴訟法第一百五十九條之一第二項亦
      有規定。而檢察官依吾國司法體制為司法官之一，本有誠
      正執行法律以節制司法警察濫權之使命，是檢察官所為訊
      問，多能遵恪法律為之，可信性甚高，況且，被告並未舉
      證證人在檢察官前之供述有何不可信之情狀，證人戊○○
      在檢察官前依法具結所為之供述，依據上開傳聞例外規定
      ，具有證據能力。
  二、復按被告以外之人於檢察事務官、司法警察調查中所為之
      陳述，與審判中不符時，其先前之陳述具有較可信之特別
      情況，且為證明犯罪事實存否所必要者，得為證據，刑事
      訴訟法第一百五十九條之二亦有規定。證人乙○○、戊○○、丁○○於檢察事務官及司法警察前之供述與其等審理
      時所陳不符之處，考量前開證人係於案發當日之九十八年
      七月二十八日即接受警方調查，繼於同年十、十一月間接
      受檢察事務官詢問，相較九十九年七月二十一日至本院具
      結作證時，前者或於案發當日所為，或距離案發時僅有數
      月之內，且於密集時間內數度供述，後者距離案發之時將
      近一年之久，則證人等於調查及詢問時之記憶理應較為清
      晰；證人乙○○、戊○○、丁○○已於九十九年七月二十
      一日審理時到庭接受被告與檢察官交互詰問並本院訊問，
      調查及詢問之傳聞證據所產生無法或難以對質詰問風險甚
      低；檢警於本件處理過程除調查不利於被告之證人乙○○
      、戊○○，亦同時傳喚有利於被告之證人丁○○，尚無偏
      頗之處。本院認為證人乙○○、戊○○、丁○○於檢察事
      務官及司法警察前之供述，與審判時所言不符之部分，具
      有較為可信之特別情況，且所述乃證明被告是否該當本件
      傷害及公然侮辱犯罪事實存否所必要，具備證據能力。至
      證人乙○○、戊○○、丁○○於檢察事務官及司法警察前
      所為供述，與審理時證言相符之部分，證人丙○○於檢察
      事務官前所述與審理時供詞係屬相符，依最佳證據之原則
      ，採用審理時所言即可，無肯認審判外陳述必要，此部分
      無證據能力，應予排除。
  三、刑事訴訟法第一百五十九條之五規定：「被告以外之人於
      審判外之陳述，雖不符前四條之規定，而經當事人於審判
      程序同意作為證據，法院審酌該言詞陳述或書面陳述作成
      時之情況，認為適當者，亦得為證據。當事人、代理人或
      辯護人於法院調查證據時，知有第一百五十九條第一項不
      得為證據之情形，而未於言詞辯論終結前聲明異議者，視
      為有前項之同意。」查被告於言詞辯論終結前對於卷附之
      診斷證明書（被告本人傷勢）、前案紀錄、本院九十八年
      度易字第五一二號判決等傳聞證據之證據能力未表爭執。
      雖被告於本院審理時否認有何犯行，惟被告自始堅稱受有
      傷害，認同前開判決之認事用法，未指摘前案紀錄之記載
      ，而證人乙○○、戊○○、丙○○、丁○○等且到庭接受
      被告詰問，前開傳聞證據又係公務員職務上或從事業務之
      人業務上所製作之紀錄或證明文書，復查無顯不可信之狀
      況，予以採納之，無礙被告程序上之彈劾詰問權利，認該
      等傳聞證據合於刑事訴訟法第一百五十九條之五規定，具
      備證據能力。
貳、有罪部分：
  一、訊據被告固坦承事實欄所記載之時地邀集告訴人乙○○等
      人到場消費作樂，惟矢口否認有何公然侮辱犯行，辯稱，
      告訴人將被告把玩骰子所用之碗公丟擲在地，更要求被告
      至店外理論，不知告訴人為何如此，但被告從未口出穢言
      等語。經查：被告於九十八年七月二十八日下午四時三十
      分許，邀集乙○○、戊○○、綽號「小真」之不詳女子等
      人至嘉義市○○路九號之「上島飲食店」餐廳消費作樂，
      被告與「小真」把玩骰子，輸者須飲啤酒一杯，若不喝則
      須請店內小姐代飲並給與小費一百元，乙○○在旁飲酒並
      使用伴唱機唱歌等情，為被告所承認（本院卷第一百五十
      八頁至第一百六十頁審判筆錄），並為證人乙○○、戊○○證述屬實（本審卷第一百零五頁至第一百零六頁、第一
      百十九頁至第一百二十頁審判筆錄）。被告把玩骰子為乙○○勸阻，心生不滿，遂在該不特定多數人得入內消費之
      飲食店內持續以「幹你娘老機歪」、「沒你的事，你去旁
      邊給人幹！」等語辱罵告訴人之事實，業據證人乙○○、
      戊○○指證歷歷（本審卷第一百零六頁、第一百二十頁審
      判筆錄），互核相符。而證人即飲食店負責人丁○○於警
      詢時亦稱，確見被告把玩骰子，但因飲食店為公共場所，
      曾予以口頭制止，惟被告不予理會，之後見到乙○○將擲
      骰所用碗公丟到地上等語（本院九十八年度易字第五一二
      號案件警卷第九頁至第十一頁調查筆錄，下稱警卷），證
      人乙○○、戊○○所述被告為人勸阻作樂，因而與告訴人
      發生爭執之前因後果，與證人丁○○所述相合，自得互為
      補強其憑信性。
  二、雖被告辯稱未曾侮辱云云，然查：被告與告訴人發生爭執
      後，旋遭告訴人毆打，身體受有鼻血及鼻擦傷、右前臂擦
      傷、左側胸壁挫傷等多處傷害，當日急診就醫治療，有財
      團法人天主教聖馬爾定醫院九十八年七月二十九日診斷證
      明書在卷可參（警卷第十五頁）。告訴人傷害被告之犯行
      並為本院九十八年度易字第五一二號判決判處拘役五十日
      ，如易科罰金以一千元折算一日確定等情，業據本院調取
      該案卷審閱無訛，復有影印卷宗存查得考。再證人即案發
      時到場處理之警員丙○○亦稱，到場時曾聽聞被告責罵言
      詞，雖「不知道在罵誰」，但「很生氣」、「發洩情緒」
      、「心情不好」（本審卷第一百三十四頁至第一百三十五
      頁審判筆錄）。綜合上情以觀，被告係邀集告訴人同至飲
      食店消費，諒二人關係本屬友好，應無嫌隙可言，惟被告
      與告訴人作樂之際卻驟起爭執，告訴人更拳腳相向毆打被
      告，造成被告受有多處傷害，依社會常情，告訴人理應係
      受到相當難堪之刺激，始不顧及雙方原本和諧關係憤而行
      兇，而被告所施加告訴人之刺激，依其氣憤難耐持續口出
      責罵之行為模式，應已超越朋友間戲謔之程度，則告訴人
      所指被告口出難堪言詞辱罵，要非無據。從而，證人乙○○、戊○○所述被告公然侮辱之情節，合於彼此關係、爭
      執原因、衝突結果、行為模式，乃屬信而有徵。除此之外
      ，證人丁○○、丙○○雖稱未嘗聽聞被告侮辱言詞，但證
      人丁○○自陳爭執時其因有事暫時離開（警卷第九頁至第
      十一頁調查筆錄），證人丙○○事發後始到場處理，證人
      丁○○、丙○○既未全程在場目擊一切，所言自然無從排
      除被告曾經口出穢言之可能。從而，被告所辯，與事理有
      違，應係避重就輕之詞，不值採信。事證明確，其公然侮
      辱犯行堪以認定。
  三、核被告所為，係犯刑法第三百零九條第一項之公然侮辱罪
      。被告先後數度口出侮辱言詞之複數舉止，係於緊接時間
      、相同地點實施，復對相同對象為之，依社會健全觀念，
      各舉止之獨立性甚為薄弱，屬接續犯，應論以一行為，成
      立單純一罪。
參、無罪部分：
  一、聲請簡易判決處刑意旨另以：被告於事實欄所記載時間地
      點，在「上島飲食店」內與告訴人發生言詞爭執，雙方旋
      步出店外理論，詎被告竟基於普通傷害之犯意，與告訴人
      互毆，致告訴人受有右手手肘擦傷（處刑書犯罪事實欄誤
      載為左手手肘）之傷害，因認被告此部分亦涉刑法第二百
      七十七條第一項之普通傷害罪嫌。
  二、按犯罪事實應依證據認定之，無證據不得認定其犯罪事實
      ，刑事訴訟法第一百五十四條第二項定有明文。告訴人之
      告訴，係以使被告受刑事訴追為目的，是其陳述是否與事
      實相符，仍應調查其他證據以資審認；事實之認定，應憑
      證據，如未能發現相當證據，或證據不足以證明，自不能
      以推測或擬制之方法，以為裁判基礎；認定不利於被告之
      事實，須依積極證據，苟積極證據就被告有罪未達無庸置
      疑之地步，而不足為不利於被告事實之認定時，即應為有
      利於被告之認定，最高法院五十二年台上字第一三○○號
      、三十年上字第八一六號、四十年台上字第八六號判例等
      可資參照。
  三、檢察官認被告涉有此部分普通傷害犯嫌，無非以告訴人之
      指訴，證人戊○○、丙○○之供述，告訴人受傷之照片等
      為其論據。訊據被告固不否認於告訴人所指時、地與其發
      生口角爭執，惟堅詞否認犯行，辯稱，其為六十餘歲之老
      人，如何攻擊年輕力盛之告訴人等語。
  四、經查：被告與告訴人於事實欄所記載之時地發生爭執後，
      嘉義市政府警察局第二分局新南派出所警員丙○○接獲報
      案到場處理，告訴人後於當日晚上七時三十四分至該派出
      所接受警員丙○○詢問調查，丙○○當時曾見告訴人右手
      肘擦傷，即予拍攝患部照片，除有告訴人上開時間警詢筆
      錄外（警卷第一頁以下），並據證人丙○○證述屬實（本
      審卷第一百四十一頁至第一百四十二頁審判筆錄），復有
      該分局九十九年七月六日嘉市警二偵字第○九九○○二九
      六五八號函檢送之照片在卷可參（本審卷第九十二頁至第
      九十三頁）。而證人丙○○處理本案時，案發當日即對告
      訴人及證人丁○○進行調查，告訴人指訴被告毆打，證人
      丁○○則稱未見被告有何毆打行為，有卷附告訴人及證人
      調查筆錄可參（警卷第一頁、第九頁調查筆錄），該警員
      對於有利、不利被告之證據均予調查，應無偏頗可言。又
      細繹證人丙○○所拍攝之告訴人受傷照片，其右手肘確有
      一道擦傷血腫，告訴人背後為派出所之門口，門口外可見
      派出所之盾形招牌，招牌燈光開啟，門外黑暗並無日光，
      依照片內所示之派出所招牌，拍攝地點為派出所內，門外
      並無自然光線，拍攝時間應屬晚間，證人丙○○所述拍攝
      時間地點與照片內容相合，照片應係警員於案發當日在派
      出所內拍攝無疑。從而，告訴人於案發當日受有右手肘擦
      傷之事實，應非虛妄。
  五、關於告訴人右手肘之擦傷如何造成，證人乙○○、戊○○
      固稱，係被告與告訴人步出店外理論時，雙方互相拉址跌
      倒在地磨擦地面所致，告訴人並無其他毆打行為（本審卷
      第一百零八頁、第一百零九頁、第一百二十四頁、第一百
      二十七頁審判筆錄）。然查：本件被告事後係受有鼻血及
      鼻擦傷、右前臂擦傷、頭皮挫傷、左側胸壁挫傷等多處傷
      害，告訴人則受到右手肘擦傷，已經敘明。被告除鼻部、
      右前臂二處擦傷以外，尚有鼻血、頭皮挫傷、胸臂挫傷等
      傷害，傷害計有出血、擦傷、挫傷不等，要非告訴人之擦
      傷可擬，另部位包括頭、胸、鼻等多處，亦與告訴人止於
      一處大相逕庭，雙方傷勢顯有差別。果雙方真如證人乙○○、戊○○所稱係拉扯跌倒在地滾動，傷害原因既屬相同
      ，雙方受傷部位及傷勢應屬接近，被告當不致受到嚴重許
      多和種類不同之傷害，是證人乙○○、戊○○所稱拉扯倒
      地致傷情節，已非無疑。
  六、又證人丁○○證稱，告訴人係趁被告走在店門階梯上，從
      其背後腳踹臂部，使被告向前摔倒撞及鼻部，告訴人此時
      不慎絆到倒地被告，因而摔倒，造成右手肘擦傷等語（警
      卷第九頁至第十一頁調查筆錄，本審卷第一百四十五頁至
      第一百五十四頁審判筆錄）。考其證言所述絆倒情節，與
      被告鼻部流血及告訴人右肘擦傷之部位及程度均相符合，
      所言自屬可能。除此之外，被告為三十二年十月二十九日
      出生，告訴人係五十五年一月一日出生，有二人年籍資料
      在卷可查，被告於案發之九十八年七月二十八日已滿六十
      五歲，告訴人方滿四十三歲；本院當庭勘驗被告與告訴人
      身材體格，告訴人較高、黝黑、結實，被告相形瘦弱，有
      勘驗筆錄可循（本審卷第一百十八頁審判筆錄）。準此，
      雙方不唯相差二十歲，被告已屆六十五歲高齡，告訴人時
      值壯年，體格更有顯著差距，被告氣力顯然難與告訴人抗
      衡。證人乙○○、戊○○所謂雙方拉扯對峙之說法，與客
      觀情狀扞格出入，缺乏實據；反而，證人丁○○所述被告
      遭到毆打之說法較為合理可信。
  七、綜上所陳，本件告訴人案發當日固受有右手肘擦傷，但證
      人丁○○既稱告訴人不慎絆倒被告而受傷，告訴人所受擦
      傷部位程度與證人丁○○所述情節相符，且被告與告訴人
      年齡體格氣力差異甚大，被告實難與告訴人互相拉扯，更
      遑論令告訴人跌倒在地受傷，告訴人所受傷害非無可能係
      自己不慎失足所致。此外，復查無其他積極證據得認被告
      確有檢察官所指傷害犯行，揆諸前開說明，本件客觀上存
      有被告非行為人之合理可疑，當不能單憑告訴人片面指訴
      ，遽為不利被告之認定。從而，不能證明被告犯罪，應就
      被告被訴傷害部分為無罪之諭知。
肆、維持及撤銷改判之理由：
  一、維持部分：原審認被告公然侮辱部分之犯行事證明確，而
      依刑法第三百零九條第一項、第四十一條第一項前段之規
      定，審酌被告僅因細故即出言辱罵，迄未與告訴人和解賠
      償損害等犯罪一切情狀，量處拘役十五日，並諭知易科罰
      金之折算標準，其認事用法，均無不合，量刑亦稱妥適，
      裁量未逾法律所賦與之內外部限制，被告上訴指摘原審判
      決違失，核無理由，應予駁回。
  二、撤銷改判部分：本件查無證據得認被告確有檢察官所指傷
      害犯行，原審就此部分論罪科刑，即有未當。被告此部分
      上訴意旨，指摘原判決不當，為有理由，應由本院撤銷原
      審判決關於傷害部分及所定應執行刑，並諭知被告傷害部
      分無罪。
伍、本件傷害部分具有刑事訴訟法第四百五十一條之一第四項第
    三款應為無罪諭知之情事，原審本應依同法第四百五十二條
    規定，改適用通常程序審判之，惟誤用簡易程序裁判，當由
    本院準用刑事訴訟法第三百六十九條第二項規定撤銷原審判
    決，逕依通常程序為第一審判決（法院辦理刑事訴訟簡易程
    序案件應行注意事項第十四點參照）。至公然侮辱部分，仍
    屬第二審判決，依刑事訴訟法第四百五十五條之一第三項規
    定，簡易判決之上訴僅準用同法第三編第一章及第二章第二
    審上訴之規定，未有準用第三審之相關規定；刑事訴訟法關
    於第三審上訴，其中第三百七十五條第一項規定，不服「高
    等法院」之第二審或第一審判決而上訴者，應向最高法院為
    之，而簡易判決處刑之第二審法院係「地方法院合議庭」，
    非「高等法院」之判決，本件公然侮辱部分之終審法院為地
    方法院合議庭，並無適用第三審程序之餘地，不得對公然侮
    辱部分提起上訴。
陸、末地方法院簡易庭對被告為簡易判決處刑後，經提起上訴，
    而地方法院合議庭認應為無罪判決之諭知或應為逾刑事訴訟
    法第四百四十九條第三項所定得以簡易判決處刑範圍之有罪
    判決之諭知者，依同法第四百五十五條之一第三項準用第三
    百六十九條第二項之規定意旨，應由該地方法院合議庭撤銷
    簡易庭之判決，改依第一審通常程序審判。其所為判決，應
    屬於「第一審判決」，檢察官及被告仍得依通常上訴程序上
    訴於管轄第二審之高等法院，最高法院九十一年台非字第二
    一號判例可資參照。故本院合議庭就被告傷害部分依通常訴
    訟程序審理，撤銷原審判決，自為第一審無罪判決，依上開
    解釋及說明，檢察官如不服本判決，仍得於法定期間內，向
    管轄之第二審法院提起上訴，附此敘明。
據上論結，應依刑事訴訟法第四百五十五條之一第一項、第三項
、第三百六十四條、第三百六十八條、第三百六十九條第一項前
段、第三百零一條第一項，判決如主文。
本案經檢察官王振名到庭執行職務。
中    華    民    國    99    年    8     月    4     日
                    刑事第一庭審判長  法  官  許進國
                                      法  官  張志偉
                                      法  官  張道周
以上正本證明與原本無異。
本判決公然侮辱部分不得上訴，傷害部分如不服本判決應於收受
判決後10日內向本院提出上訴書狀，並應敘述具體理由；其未敘
述上訴理由者，應於上訴期間屆滿後20日內向本院補提理由書（
均須按他造當事人之人數附繕本）「切勿逕送上級法院」。告訴
人或被害人如對於本判決不服者，應具備理由請求檢察官上訴，
其上訴期間之計算係以檢察官收受判決正本之日期為準。
中    華    民    國    99    年    8     月    4     日
                                      書記官  張菀純

司法院資訊處製作；財團法人民間司法改革基金會備份。
